【裁判字號】    98,交上訴,181
【裁判日期】    990401
【裁判案由】    公共危險
【裁判全文】
灣高等法院刑事判決               98年度交上訴字第181號
上  訴  人
即  被  告  丁○○
上列上訴人即被告因公共危險案件，不服臺灣臺北地方法院98年
度交訴字第109 號，中華民國98年11月13日第一審判決（起訴案
號：臺灣臺北地方法院檢察署98年度偵字第21427 號），提起上
訴，本院判決如下：
    主  文
上訴駁回。
    事  實
一、丁○○於民國98年7月16日下午2時25分許，駕駛車牌號碼9
    Ｒ－5833號自用小貨車，沿臺北市松山區○○○路○段286巷
    往南京東路5段方向行駛，行經南京東路5段286巷與250巷2
    弄口時，適丙○○騎乘車牌號碼537－ＢＦＨ號重型機車，
    其後搭載乙○○，沿南京東路5段250巷2弄往光復北路方向
    直行，兩車不慎發生碰撞，致丙○○受有第一腰椎壓迫性骨
    折、左小腿擦挫傷等傷害，乙○○則受有左肘、左膝挫瘀擦
    傷等傷害（所涉過失傷害部分，業經丙○○及乙○○撤回告
    訴，另由檢察官以98年度偵字第21427號不起訴處分書為不
    起訴處分）。丁○○明知其所駕駛上開車號自用小貨車與丙○○所騎乘之上開車號重型機車發生碰撞而肇事，致丙○○
    及乙○○受有上開傷害，雖下車查看，惟並未對丙○○、乙○○施以救護或停留現場等候警方處理，旋即基於肇事逃逸
    之犯意，逕自駕車駛離現場。嗣經丙○○、乙○○報警處理
    ，始查知上情。
二、案經丙○○、乙○○訴由臺北市政府警察局松山分局移送臺
    灣臺北地方法院檢察署檢察官偵查起訴。
    理  由
一、程序方面：
    按被告以外之人於審判外之言詞或書面陳述，除法律有規定
    者外，不得作為證據；被告以外之人於審判外向法官所為之
    陳述，得為證據；被告以外之人於偵查中向檢察官所為之陳
    述，除顯有不可信之情況者外，得為證據；被告以外之人於
    審判外之陳述，雖不符刑事訴訟法第159條之1至第159條之4
    之規定，而經當事人於審判程序同意作為證據，法院審酌該
    言詞陳述或書面陳述作成時之情況，認為適當者，亦得為證
    據。當事人、代理人或辯護人於法院調查證據時，知有第15
    9條第1項不得為證據之情形，而未於言詞辯論終結前聲明異
    議者，視為有前項之同意；又未經證人、鑑定人依法應具結
    而未具結者，其證言或鑑定意見，不得作為證據，刑事訴訟
    法第159條第1項、第159條之1、第159條之5及第158條之3分
    別定有明文。本判決下列所引用之證據資料，均經依法踐行
    調查證據程序，當事人於本院言詞辯論終結前亦未聲明異議
    ，本院審酌證據資料製作時之情況，均無違法不當及證明力
    明顯過低之瑕疵，亦查無依法應排除其證據能力之情形，認
    以之作為證據應屬適當，皆有證據能力。
二、實體方面：
    訊據上訴人即被告丁○○固坦承有前揭事實之行為，惟矢口
    否認有肇事逃逸之意思，辯稱：伊不知道車禍發生一定要等
    警察來處理，或跟被害人談和解、留電話等，伊不是故意造
    成的，且有下車關心被害人，如果被害人有明顯外傷，伊一
    定會有救護措施云云。惟查：
(一)上揭事實，業據告訴人丙○○及乙○○指訴綦詳（見98年度
    偵字第21427號卷第8至15頁、第43至45頁），且被告聲請傳
    喚之證人沈甲○○於本院審理時亦到庭證稱：伊當時到現場
    時，2位被害人坐在路口，沒有說什麼，伊沒有幫忙叫救護
    車，伊與被告並沒有等警察來即離開等語明確(見本院卷第
    40至41頁)，被告丁○○於原審亦坦承上開事實，復有道路
    交通事故現場圖、照片、補充資料表、初步分析研判表等件
    （見98年度偵字第21427號卷第18至21頁、第24至27頁）、
    國軍松山總醫院附設民眾診療服務處診斷證明書2紙（見98
    年度偵字第21427號卷第16至17頁）及被告丁○○所有上開
    自用小貨車照片12幀（見98年度偵字第21427號卷第36至38
    頁）附卷足憑，足資被告於原審審理中所為之上開任意性自
    白具有相當程度之真實性，而得確信被告前述自白之犯罪事
    實確屬真實，自得依被告前述自白及該補強證據認定被告確
    有為前述肇事逃逸之犯行，本件事證明確，被告之犯行堪以
    認定。
三、論罪科刑之法律適用：
(一)按刑法第185條之4駕駛動力交通工具肇事致人死傷而逃逸罪
    ，係於88年4月21日修正增訂公布，並自同年4月23日生效施
    行，而本條文增訂之立法目的，乃為維護交通，增進行車安
    全，促使當事人於事故發生時，能對被害人即時救護，減少
    死傷，以保護他人權益並維護社會秩序。又其立法精神在於
    交通事故一旦發生，且發生人員傷亡之情況，不論是撞人或
    被撞，或是因其他事故而造成死傷，只要是在駕駛動力交通
    工具過程內所發生者，參與這整個事故過程的當事人皆應協
    助防止死傷之擴大，蓋如駕駛人於事故發生後，隨即駕車逃
    離現場，不僅使肇事責任認定困難，更可能使受傷之人喪失
    生命或求償無門。且刑法第185條之4具有遺棄罪之性質，乃
    參照刑法第294條第1項之刑度來增設，又刑法就無義務者之
    遺棄（第293條）與有義務者之遺棄（第294條）訂有不同之
    罪責。而駕駛汽車肇事致人受傷或死亡，依道路交通管理處
    罰條例第62條規定，汽車駕駛人有採取救護或其他必要措施
    並向警察機關報告之義務，由此可知，因汽車駕駛人之故意
    、過失肇事致人傷亡者，汽車駕駛人本即負有救護義務，若
    未予以救護，除有違該條例第62條之規定外，尚構成刑法第
    294條第1項之遺棄罪。然第185條之4的救護義務則不以汽車
    駕駛人因故意或過失肇事致人傷亡為必要，只要其為該交通
    事故之現場當事人，則對事故現場之傷亡人員皆有救護之義
    務，此即為本條與第294條第1項之區別所在。因此，本條所
    欲規範者乃當事人於交通事故發生時（不論其有無故意或過
    失）遺棄被害人於不顧的逃逸行為，且若謂當事人之救護義
    務須視其有無故意、過失而定，則不僅有違刑法第185條之
    4的立法目的與精神，從而，本條文之功能亦將喪失殆盡。
    故所謂駕駛動力交通工具肇事，乃指駕駛動力交通工具發生
    交通事故，而非指因故意或過失導致事故發生而逃逸者，始
    成立本罪。
(二)又緩刑之宣告，係實體法上賦予法院得為自由裁量之事項，
    倘其未有逾越法律所規定之範圍，或濫用其權限，即不得任
    意指摘為違法(最高法案75年臺上字第7033號判例參照)。核
    被告丁○○所為，係犯刑法第185條之4之肇事逃逸罪。原審
    審理結果，認被告罪證明確，並審酌被告犯罪之手段、所生
    危害，及犯罪後尚能坦承犯行，且已與告訴人2人達成和解
    ，有和解書1紙在卷可參（98年度偵字第21427號卷第49頁參
    照），足見其有悔悟之意，兼衡其智識程度、品行等一切情
    狀，量處如有期徒刑6月，並諭知易科罰金之折算標準，經
    核原審量刑並無濫用量刑權限，亦無判決理由不備，或其他
    輕重相差懸殊等量刑有所失出或失入之違法或失當之處，被
    告前於98年間因妨害家庭案件經本院98年7月16日判處有期
    徒刑3月，其前因故意犯罪受有期徒刑以上刑之宣告，核與
    宣告緩刑之要件不符，被告提起上訴，仍執前詞否認犯意，
    指摘原判決不當、請求緩刑，均為無理由，應予駁回。
據上論斷，應依刑事訴訟法第368條，判決如主文。
本案經檢察官黃朝貴到庭執行職務。
中    華    民    國    99    年    4     月    1     日
                  刑事第二十三庭    審判長法  官  許宗和
                                          法  官  潘進柳
                                          法  官  沈君玲
以上正本證明與原本無異。
如不服本判決，應於收受送達後10日內向本院提出上訴書狀，其
未敘述上訴之理由者並得於提起上訴後10日內向本院補提理由書
（均須按他造當事人之人數附繕本）「切勿逕送上級法院」。
                                          書記官  彭于瑛
中    華    民    國    99    年    4     月    1     日

司法院資訊處製作；財團法人民間司法改革基金會備份。
